【裁判字號】    95,交聲,1257
【裁判日期】    951219
【裁判案由】    聲明異議
【裁判全文】
臺灣臺中地方法院交通事件裁定        95年度交聲字第1257號
原處分機關  交通部公路總局臺中區監理所
異  議  人
即受處分人  甲○○
上列異議人即受處分人因違反道路交通管理處罰條例案件，對於
交通部公路總局臺中區監理所於民國95年10月25日所為之處分（
中監違字第裁60-ZGB023893號），聲明異議，本院裁定如下：
    主  文
原處分撤銷。
    理  由
一、聲明異議意旨略以：異議人即受處分人（下稱受處分人）甲
    ○○所有車牌號碼1027-NL號自用小客車於民國95年3月8日
    10時57分，在國道三號北上249.6公里處超速行駛，遭原處
    分機關交通部公路總局臺中區監理所（下稱原處分機關）於
    95年10月25日以中監違字第裁60-ZGB023893號裁決書，裁處
    新臺幣（下同）6,000元罰鍰。受處分人理應遵守，惟受處
    分人自始至終皆未接獲合法之通知或送達本件舉發違反道路
    交通管理事件通知單，認原處分機關未察及本件舉發通知單
    尚未由受處分人合法收受之事實，逕行裁處受處分人高額罰
    鍰之原裁罰處分顯有不當，請求撤銷原處分等語。
二、按逕行舉發，應按已查明之資料填註車牌號碼、車輛種類、
    車主姓名或地址，並於通知單上方空白處加註逕行舉發之文
    字後，由舉發機關送達被通知人；其屬逕行舉發者，其應到
    案之日期距舉發日為30日；違反道路交通管理事件行為人，
    未依規定自動繳納罰鍰，或未依規定到案聽候裁決，處罰機
    關應於舉發違反道路交通管理事件通知單送達2個月內依基
    準表逕行裁決之，違反道路交通管理事件統一裁罰基準及處
    理細則第11條第1項第3款、第14條後段、第44條第1項分別
    定有明文。故依前揭規定，舉發違反道路交通管理事件通知
    單應先由舉發機關送達受處分人，受處分人復未自動繳納罰
    鍰或未到案聽候裁決，處罰機關始得依違反道路交通管理事
    件統一裁罰標準表逕行裁決之，倘舉發違反道路交通管理事
    件通知單未經合法送達受處分人，處罰機關即逕行裁決，其
    裁決程序即非合法。
三、又處理違反道路交通管理事件，有關文書送達之程序，依行
    政程序法之規定；送達，於應受送達人之住居所、事務所或
    營業所為之；於應送達處所不獲會晤應受送達人時，得將文
    書付與有辨別事理能力之同居人、受僱人或應送達處所之接
    收郵件人員。應受送達人或其同居人、受僱人、接收郵件人
    員無正當理由拒絕收領文書時，得將文書留置於應送達處所
    ，以為送達；又送達不能依前2條規定為之者，得將文書寄
    存送達地之地方自治或警察機關，並作送達通知書2份，1份
    黏貼於應受送達人住居所、事務所、營業所或其就業處所門
    首，另1份交由鄰居轉交或置於該送達處所信箱或其他適當
    位置，以為送達。前項情形，由郵政機關為送達者，得將文
    書寄存於送達地之郵政機關。寄存機關自收受寄存文書之日
    起，應保存3個月；對於當事人之送達，有下列各款情形之
    一者，行政機關得依申請，准為公示送達︰(一)應為送達之處
    所不明者。(二)於有治外法權人之住居所或事務所為送達而無
    效者。(三)於外國或境外為送達，不能依第86條之規定辦理或
    預知雖依該規定辦理而無效者。有前項所列各款之情形而無
    人為公示送達之申請者，行政機關為避免行政程序遲延，認
    為有必要時，得依職權命為公示送達。當事人變更其送達之
    處所而不向行政機關陳明，致有第1項之情形者，行政機關
    得依職權命為公示送達；違反道路交通管理事件統一裁罰基
    準及處理細則第5條，行政程序法第72條第1項前段、第73條
    第1項、第3項、第74條、第78條分別定有明文，故舉發違反
    道路交通管理事件通知單，自應由舉發機關依上開規定送達
    受處分人始為合法。
四、經查，受處分人所有車牌號碼1027-NL號自用小客車於95年3
    月8日10時57分，在國道三號北上249.6公里處超速行駛，速
    限110公里，經雷達（射）測定行速為126公里，超速16公里
    ，經原舉發機關即內政部警政署國道公路警察局第七警察隊
    附採證照片逕行製作公警局交字第60-ZGB023893號舉發通知
    單加以舉發，經以掛號郵件郵寄送達於受處分人位於臺中市
    北屯區○○里○○路○段472號10樓之住所，經郵政機關投遞
    以「查無此人」退回，復於95年6月16日依交通、內政部89
    年12月5日交路發、台（89）內警字第008971、898900號令
    以公警七交字第950791158號公告辦理公示送達，函請交通
    部公路總局臺中區監理所暨臺中縣（市）警察局代為張貼公
    告週知，完成送達該舉發通知單之程序，固有原舉發機關95
    年11月18日公警七交字第0950771261號函及檢附公示送達清
    冊、個人戶籍資料查詢單影本等各乙份附卷可稽。惟查，受
    處分人之住所於95年7月31日前確係設於臺中市○○區○○
    里○○路○段472號10樓，有受處分人提出之戶籍謄本乙份附
    卷可憑，是受處分人並無應為送達之處所不明之情形，不得
    逕對受處分人為公示送達，原舉發機關所為之送達程序於法
    即有未合，自不生合法送達之效力，受處分人上開所辯，未
    收到本件交通違規罰單等語，應堪採信。是受處分人既未合
    法收受本件舉發違反道路交通管理事件通知單，受處分人實
    無從自動繳納罰鍰或到案聽候裁決，原處分機關逕行裁決之
    期間亦無從起算，原處分機關逕為上開裁決即非合法，應認
    本件異議為有理由，原處分應予撤銷，並發回原處分機關由
    舉發機關重新送達後，再依法裁決，以資適法。
據上論斷，應依道路交通案件處理辦法第20條，裁定如主文。
中    華    民    國    95    年    12    月    19    日
                        交通法庭  法  官  許月馨
上正本證明與原本無異。
如不服本裁定，應於送達後5日內，向本院提出抗告狀。
                                  書記官  黃美雲
中    華    民    國    95    年    12    月    19    日


司法院資訊處製作；財團法人民間司法改革基金會備份。
